臺灣橋頭地方法院民事判決
111年度橋訴字第9號
原      告  黃蘭馨  

訴訟代理人  張旖宸  

被      告  武禧企業有限公司

法定代理人  鄭煒憲  


上列當事人間請求損害賠償事件，本院於民國111年11月17日言
詞辯論終結，判決如下：
    主  文
被告應給付原告新臺幣88萬5,000元。
原告其餘之訴駁回。
訴訟費用由被告負擔五分之四，餘由原告負擔。
    事實及理由
一、被告經合法送達，未於言詞辯論期日到場，核無民事訴訟法
    第386 條各款所列情形，爰依原告聲請，由其一造辯論而為
    判決。
二、原告主張：  
  ㈠原告於民國110年6月30日與被告簽訂門牌號碼高雄市○○區○○
    路00巷00號房屋（下稱系爭房屋）之工程承攬合約書（下稱
    系爭合約），約定由被告負責承攬施作系爭房屋之裝修工程
    ，施工期間從110年7月1日至110年10月15日，承攬報酬款為
    新臺幣(下同)140萬元，分四期給付，第一期款應於110年6
    月30日給付42萬元（被告應完成拆打除清運/水電管路建置
    及抽換/電梯機坑建置工程）、第二期款應於110年7月25日
    給付42萬元（被告應完成廁所泥作/防水/貼磚/電梯隔間）
    、第三期款應於110年8月25日給付42萬元（被告應完成燈具
    安裝/室內地板粉光/牆面打底粉光/衛浴設備安裝/油漆監控
    ）、尾款應於驗收移交後付清。原告已於110年7月1日匯款4
    2萬元、110年7月9日匯款3萬5,000元、110年7月26日匯款42
    萬元、110年8月25日匯款47萬6,000元，合計匯款135萬1,00
    0元至被告指定之帳戶。
  ㈡惟被告迄110年10月15日即預定完工日，仍未完成第一期工程
    ，且第二期、第三期亦無動工，雖原告同意延長工期至110
    年11月15日，被告屆期仍無法完工。原告已寄發鳥松仁美郵
    局000127號存證信函（下稱系爭存證信函），依民法第511
    條規定終止系爭合約。爰⒈依民法第502條第1項規定，請求
    被告賠償原告因工程延宕導致須在外租屋1年之房租損失21
    萬6,000元、⒉依民法第495條第1項規定，請求被告賠償原告
    另行僱工請人測試系爭房屋漏水之測試費用3萬5,000元，並
    ⒊依民法第502條第1項、第179條、第505條規定，請求被告
    返還其未施工但原告已給付之第二期、第三期工程款各42萬
    元、追加請款而未施工之工程款4萬5,000元，合計113萬6,0
    00元等語。並聲明：被告應給付原告113萬6,000元。 
三、被告未於言詞辯論期日到庭爭執，亦未提出書狀做何聲明或
    陳述。
四、原告主張之下列事實，另被告已於相當時期受合法之通知，
    而於言詞辯論期日不到場，亦未提出準備書狀爭執，依民事
    訴訟法第280 條第3 項、第1 項規定，亦視同自認，堪信屬
    實：
  ㈠原告於110年6月30日與被告簽訂系爭合約，約定由被告負責
    承攬施作系爭房屋之裝修工程，施工期間從110年7月1日至1
    10年10月15日，承攬報酬款為140萬元，分4期給付，第1期
    款應於110年6月30日給付42萬元（被告應完成拆打除清運/
    水電管路建置及抽換/電梯機坑建置工程）、第2期款應於11
    0年7月25日給付42萬元（被告應完成廁所泥作/防水/貼磚/
    電梯隔間）、第3期款應於110年8月25日給付42萬元（被告
    應完成燈具安裝/室內地板粉光/牆面打底粉光/衛浴設備安
    裝/油漆監控）、尾款應於驗收移交後付清。原告已於110年
    7月1日匯款42萬元、110年7月9日匯款3萬5,000元、110年7
    月26日匯款42萬元、110年8月25日匯款47萬6,000元，合計
    匯款135萬1,000元至被告指定之帳戶。
  ㈡兩造約定被告應施作之工程項目，包含本院卷第241至247頁
  、第271頁所載項目。 
五、本院之判斷：
  ㈠原告依民法第502條第1項規定，請求被告賠償原告因工程延
    宕導致須在外租屋1年之房租損失21萬6,000元，是否有據？
　　⒈按因可歸責於承攬人之事由，致工作逾約定期限始完成，
      或未定期限而逾相當時期始完成者，定作人得請求減少報
      酬或請求賠償因遲延而生之損害，民法第502條第1項定有
      明文。
　　⒉經查，原告主張因被告施作工程延宕，迄110年11月15日仍
      無法完成，導致原告須在外租屋1年，受有支出租金之損
      失21萬6,000元等語，並提出房屋租賃契約書為證（見本
      院卷第121頁至第131頁），然查，觀諸上開租賃契約內容
      ，係原告之女兒訴外人張旖宸向原告之妹妹訴外人黃惠芳
      承租房屋之租約，張旖宸縱有支出租金，仍難認屬原告所
      受之損害，原告此一請求，並非有據。
  ㈡原告依民法第495條第1項規定，請求被告賠償原告另行僱工
    請人測試系爭房屋漏水之測試費用3萬5,000元，有無理由？
　　⒈按民法第495條雖規定，因可歸責於承攬人之事由，致工作
      發生瑕疵者，定作人得請求損害賠償。惟按承攬人具有專
      業知識，修繕能力較強，且較定作人接近生產程序，更易
      於判斷瑕疵可否修補，是定作人依民法第495條第1項規定
      請求承攬人賠償損害，仍應依民法第493條規定先行定期
      催告承攬人修補瑕疵，始得為之，尚不得逕行請求承攬人
      賠償損害（最高法院111年度台上字第48號判決意旨參照
      ）。
　　⒉經查，原告主張被告打除裝潢時造成系爭房屋漏水，致原
      告另行僱工請人測試漏水，支出測試費用3萬5,000元等語
      ，固提出工程報價單、匯款收據為證（見本院卷第133至1
      35頁），惟原告自承其並未定期催告被告修補此瑕疵（見
      本院卷第433頁），依前開說明，原告不得依民法第495條
      第1項規定，逕行請求請求被告賠償前揭損害，原告此一
      請求，亦非有據。
  ㈢原告依民法第179條規定，請求被告返還其未施工但原告已給
    付之第二期、第三期工程款各42萬元、追加請款而未施工之
    工程款4萬5,000元，有無理由？
    ⒈按無法律上之原因而受利益，致他人受損害者，應返還其
      利益；雖有法律上之原因，而其後已不存在者，亦同，民
      法第179條定有明文。又按承攬契約約定分期支付工程款
      者，其分期之工程款如含有未完成部分之工程款，於定作
      人終止契約時，承攬人不得依該契約請求未完成部分之工
      程款；至定作人於契約終止前如已超付承攬人完成工作所
      得受領之報酬，於契約終止後，承攬人就該超額報酬受有
      利益之原因即失其存在，定作人自非不得依不當得利規定
      請求返還（最高法院104年度台上字第712號判決意旨參照
      ）。故如承攬人所受領承攬報酬部分之工作未施作，承攬
      人所受領之承攬報酬已超過其所施作工作所得領取之承攬
      報酬，於契約終止後，承攬人就該超額報酬受有利益之原
      因失其存在，定作人自得依不當得利規定請求返還之。
    ⒉依兩造不爭執事項㈠、㈡所載，原告已給付被告承攬報酬135
      萬1,000元，被告應依約施作兩造約定之工程項目，惟被
      告並未施作第二期、第三期工程，及追加請款而未施工之
      工程項目，原告已寄發系爭存證信函終止兩造間承攬契約
      ，被告於110年12月16日收受等節，業據原告提出系爭房
      屋110年12月間之現場照片、追加工程報價單、系爭存證
      信函暨回執為證（見本院卷第187頁至第229頁、第445頁
      至第447頁、第475頁、第483頁），故此，原告依不當得
      利法律關係，請求被告返還未完成部分之工程款88萬5,00
      0元（計算式：42萬元+42萬元+4萬5,000元=88萬5,000元
      ），應屬有據。
六、綜上所述，原告依民法第179條規定，請求被告給付88萬5,0
    00元，為有理由，應予准許，逾此部分之請求，則無理由，
    應予駁回。
七、據上論結，原告之訴為一部有理由，一部無理由，判決如主
    文。
中　　華　　民　　國　　111 　年　　11　　月　　30　　日
          　　    橋頭簡易庭  法    官  張立亭
以上正本係照原本作成。
如不服本判決，應於送達後20日內，向本院提出上訴狀並表明上
訴理由，如於本判決宣示後送達前提起上訴者，應於判決送達後
20日內補提上訴理由書（須附繕本）。
中　　華　　民　　國　　111 　年　　11　　月　　30　　日
      　　　　　　　　　　　　書　記　官  許雅瑩